【裁判字號】    90,判,305
【裁判日期】    900301
【裁判案由】    綜合所得稅
【裁判全文】
最  高  行  政  法  院  判  決                      九十年度判字第三○五號
    原      告  甲○○
    被      告  財政部臺灣省北區國稅局
    代  表  人  林吉昌
右當事人間因綜合所得稅事件，原告不服行政院中華民國八十八年九月十日台八八訴
字第三四二二一號再訴願決定，提起行政訴訟。本院判決如左：
    主  文
原告之訴駁回。
訴訟費用由原告負擔。
    事  實
緣原告民國八十一年度綜合所得稅結算申報，被告以其漏報取自國防部中山科學研究
院（以下簡稱中科院）之薪資所得計新台幣（下同）三五九、四二四元，乃核定補徵
稅額四五、二○七元。原告不服，就上述薪資所得三五九、四二四元部分，申經復查
結果，未准變更，提起一再訴願，亦遭決定駁回，遂提起行政訴訟。玆摘兩造訴辯
意旨如次：
原告起訴意旨略謂：一、就稅捐稽徵法第一條：「稅捐之稽徵，依本法之規定，本法
未規定者，依其他有關法律之規定。」明白規定稅捐稽徵法未規定事項，適用其他有
關之法律規定，而其第三十八條：「納稅義務人對稅捐稽徵機關之復查決定，如有不
服，得依法提起訴願及行政訴訟。」復又法定不服稅捐稽徵機關復查決定，得依法提
起訴願，則訴願法為有關聯之法律，已昭然明確若前揭法條所述，是以其第二條：「
本法所稱行政處分，謂中央或地方機關基於職權，就特定具體事件所為發生公法上效
果之單方行政行為；中央或地方機關對於人民依法聲請之案件，於法定期間應作為而
不作為，致損害人民之權利或利益者，視同行政處分。」所規定的行政處分要件來論
，則財政部及被告已不能改變已構成核可免稅處分之既存事實，蓋作為或不作為皆屬
於單方行政行為。況且關係本系爭案件適用「信賴保護原則」，已由中科院員工依法
向監察院聲請獲得。茲摘錄桃園縣稅捐稽徵處大溪分處於八十年四月八日駁回檢舉訴
願人之釋示全案如下：「主旨：台端建議改進本轄中山科學院給付薪資等給與核課綜
合所得稅未盡合理乙節，復（覆）如說明二，請查照。說明：一、依據財政部賦稅署
八十年一月四日台稅一發第0000000。二、查國防部中山科學研究院稱其員工
薪資分成本俸及研究加給兩部份，本俸依法課稅；至於研究加給係政府為獎勵科技人
員科技研究工作之補助費，此研究補助費台端建議應改成單一薪俸核課綜合所得稅，
以健全所得稅制，此案俟所得稅法修正時，將一併建議上級單位參採。三、承蒙台端
提供寶貴意見，使所得稅制俞臻．．．」，揆諸上述釋示，足證當時負責中科院國稅
稽徵業務之桃園縣稅捐稽徵處大溪分處，再度明確認定中科院非軍職員工所領之研究
補助費為合於所得稅法第四條第八款前段免稅規定為免稅之所得，而以極其委婉之口
氣駁回檢舉訴願人的檢舉訴願，而檢舉訴願人亦認為係駁回其檢舉訴願，因桃園縣稅
捐稽徵處並未就其檢舉而對中科院本身或非軍職員工納稅義務人，依稅捐稽徵法第三
十條、第三十一條及所得稅法第七十九條、第八十條、第八十一條、第八十三條、第
九十五條所賦於的法定職權為調查核定，開立核定稅額通知書、繳款書與非軍職員工
，命其為補繳之行政行為，此可由監察院八十五年三月十五日所發布之糾正案第參項
甲事實第四段所記述：「．．．八十一年九月又有納稅義務人檢舉略以：『政府財政
負擔沈重，中科院給付非軍職人員所得有低報，造成課稅不公，請研究改進，以增裕
稅收．．．』之實情而得證。因之斯時財政部及核課主管機關以其法定職權，從五十
五年至八十二年長達二十七年之久，所以對中科院非軍職員所領「品位加給、技術津
貼」部分未以核定稅額通知書為應稅之補徵作為，實是認定系爭實體，為合於所得稅
法第四條第八款前段為免稅所得，殆無疑義。就訴願法第二條中央或地方機關基於職
權，就特定具體事件所為發生公法上效果之單方行政行為，為行政處分的明確定義而
言，已構成核定免稅之既存法秩序，而被告故意隱瞞此一事實，意圖使鈞院誤判，蒙
上司法不公之惡名。二、訴願法第二條稅捐主管機關及財政部應作為而不作為，視同
為核可免稅處分已確立：復就財政部賦稅署八十八年一月十八日台稅一發八八一八九
五八二一號書函所載：國防部中山科學研究院非軍職人員薪給中之「品位加給」及「
技術津貼」徵免所得稅案，肇始於民國六十八年，由該院員工具名檢舉該院非軍職人
員所領取「品位加給」及「技術津貼」未依法納稅。由行政院將檢舉函轉財政部，經
財政部函請國防部查明給付之性質，惟國防部函覆基於業務機密之理由無從提供．．
．」，可知財政部至遲於六十八年已經知悉發現中科院非軍職人員領有「品位加給」
及「技術津貼」之事實，當時雖擬具處理辦法報請行政院函准備查在案，並於六十八
年十一月三十日匆匆以（六八）台財稅三八五○一號函徵免原則，以「如係、如屬」
等關鍵詞授權中科院自行認定「品位加給、技術加給」為合於所得稅法第四條第八款
免納所得稅之研究補助費，且財政部發文給國防部後，更進一步在財政部所出版各年
度版所得稅法令彙編、稅捐稽徵法令彙編中，刻意隱去財政部（六八）台財稅三八五
○一號之積極作為，使全國人民、法學界、律師界、稅捐稽徵機關中、低階層官員皆
不知有此函示存在，監察院（八五）院台財字第二四五七號函調查桃園稅縣捐稽徵處
大溪分處於八十年四月八日回覆檢舉納稅義務人，亦認為研究加給及技術津貼係政府
為獎勵科技人員科技研究之工作補助費（對人民公開表示），而被告於八十二年四月
十五日北區國稅三第八二○○七三○七號函，認「品位加給、技術津貼」可否適用所
得稅法第四條第八款亦有疑義：採不溯既往原則，明定自：可知稅捐稽徵機關中、低
階公務員亦不知有台財稅三八五○一號函的存在；而在六十九年至八十三年以前亦從
未對「品位加給、技術津貼」開立核定稅額通知書或繳稅扣繳憑單，更使人民信賴中
科院非軍職員工所領之「品位加給、技術津貼」為符合所得稅法第四條第八款前段免
稅要件為免稅所得，就訴願法第二條第一項：「本法所稱行政處分，謂中央或地方機
關基於職權，就特定具體事件所為發生公法上效果之單方行政行為」之明確定義來看
，已構成有效之認可免稅行政處分，反之，就訴願法第二條第二項：「中央或地方機
關對於人民依法聲請之案件，於法定期限內應作為而不作為，致損害人民之權利或利
益者，視同行政處分」之有效定義而論，財政部至遲於六十八年已由檢舉依所得稅法
第一○三條告發中科院非軍職員工領有品位加給、技術津貼之事實，屬已發現知悉課
稅資料，當時財政部如堅持「品位加給、技術津貼」為所得稅法第八條第四款但書部
分所稱核屬勞務所得，非免稅所得，即應命各地稅捐稽徵機關於六十九年所得稅結算
申報時，發現中科院非軍職員工，仍未申報研究補助費之所得後，依稅捐稽徵法第三
十條、第三十一條、所得稅法第七十九條、第八十三條、第九十五條等有關法條為調
查核定之法定行為，並開立「核定稅額通知書」與中科院非軍職員工，為法定期間應
為之作為，卻在長達十餘年中不處分中科院非軍職員工所領「品位加給、技術津貼」
之不作為事實，一方面已駁回檢舉訴願人檢舉訴願，影響檢舉訴願人領取檢舉獎金之
權利，另一方面復損害中科院非軍職員工依法節稅權、工作選擇權、生涯規劃處置財
產權，已符合訴願法第二條第二項要件，視同核可中科院非軍職員工所領「品位加給
、技術津貼」為免稅之研究補助費，殆無疑義；要不是在行政院會議中財政部、國防
部已達成為國防自主研發政策，應予免稅之認定，而無須調查核定，否則以稅法授予
稽徵機關查核之森嚴，那有任何機關首長、企業主或納稅義務人能身免。故不論係刻
意隱去台財稅三八五○一號函之積極作為或如後述應作為而不作為之論述下，中科院
非軍職員工所領之品位加給、技術加給，非屬另行發現課稅之資料，應享有充分的「
信賴保護原則」之適用；而地方機關桃園縣稅捐稽徵處大溪分處基於職權（依訴願法
第二條前段是謂有權解釋之機關）於八十年四月八日復以：「．．．研究加給及技術
津貼係政府為獎勵科技人員科技研究之工作補助費，此研究補助費台端建議應改成單
一薪俸核課綜合所得稅，以健全所得稅制，此案俟所得稅法修正時，將建議上級單位
參採．．．」如前所述，駁回檢舉訴願人之檢舉訴願，再度確認中科院非軍職員工所
領之品位加給、技術津貼為合於所得稅法第四條第八款為免稅所得，而財政部及被告
於八十三年一月二十二日始以北區國稅大溪審第八三○○一二七二號函明確表示變更
已往已核可免稅之處分。三、學說學理及裁判實務均支持信賴保護原則之適用：行政
法院在對中科院數千份判決書中，對信賴保護原則的定義皆心證如下：「經查，行政
法上所謂信賴保護原則，係指人民因相信既存之法秩序，而安排其生活或處置其財產
，則不能因嗣後法規之制定或修正，而使其遭受不能預見之損害，用以保護人民既得
權益。本原則之適用，係在禁止新制定或修正的法規有溯及既往之效力。」、「至所
稱信賴保護原則，係指人民信賴政府機關之決定，就其生活關係已有適當之安排，應
給予保護或給予合理補償而言。」是以行政法院亦已明確認定行政爭訟上有信賴保護
原則之適用；而大法官吳庚所著「行政法之理論與實用」論及「信賴保護原則為戰後
在西德發展成功之原則，最先適用於授益性質行政處分之撤銷或廢止，蓋相對人因此
類處分獲有利益，一經撤銷自將遭受損害，故行政機關撤銷授益處分時，應考慮補償
相對人信賴部分有效存續之利益，其後此項原則經該國憲法法院之不斷引用，且逐漸
成為憲法層次之法則，不僅拘束行政部門，對立法及司法部門亦有拘束力，故制定法
規或適用法規均不得溯及既往發生效力，使人民更為不利」。除此之外，城仲模主編
之「行政法裁判百選」亦論及「信賴保護原則，係指人民因相信既存之法秩序，而安
排其生活或處置其財產，則不能因嗣後法規之制定或修正，而使其遭受不能預見之損
害，用以保護人民之既得權，並維護法律尊嚴。信賴原則亦係一般法律原則，具有憲
法層次效力，可拘束立法、司法及行政。基於信賴保護原則，原則上禁止負擔性法律
、命令或自治法規有溯及既往效力（基於此，則八十三年一月二十二日北區大溪審第
00000000函行政命令即違反此不得溯及既往之原則）；亦適用於授益行政處
分之職權撤銷與廢止；德國學說實務並認為信賴保護亦可適用於行政規則，尤其是形
式上已公開之行政規則；及一般法律生活上已無重大疑義而予接受之司法及行政慣例
；行政指導上禁反言法理亦係信賴保護原則之適用。大致上須有（一）信賴基礎。（
二）信賴表現。（三）信賴值得保護。在人民信賴值得保護之時，亦須斟酌公益以決
定其保護方法，我國實務界亦多所引用。以上法學學理，亦明確地支持中科院非軍職
員工應享有「信賴保護原則」之保護。四、刻意不公布之函示，復牴觸「租稅法律主
義」無法律拘束力：財政部刻意不公布（六十八）台財稅三八五○一號函如前揭所述
理由外，財政部稅制委員會更於七十九、八十三、八十七年度所出版各年度所得稅法
令彙編及八十六年稅捐稽徵法令彙編中，以其首揭財政部（七九）台財稅第七九○七
一四三三四號函、財政部 (八三）財稅第八三一六○七六六一號函、財政部（八七）
台財稅第八七一九六五三六六號函、財政部（八六）第八六一○七○○六九號函各函
示，再三對全國人民揭示：「本部及各權責機關在民國某年某月某日前發布所得稅釋
示函令（稅捐稽徵釋示函令），凡未編入該各年度版之所得稅法令彙編（稅捐稽徵法
令彙編）中，自七十九年十一月五日、八十三年十月一日、八十六年八月一日、八十
七年十一月一日起，非經本部重行核定，一律不再援引適用」，經原告詳查各該年度
版之所得稅法令彙編（稅捐稽徵法令彙編）中，皆未列入財政部六十八台財稅三八五
○一函、行政院八十四年台八十四財三七○○七號函，依上開各函示之意旨，應為無
效之函示，必經各權責機關重新核定後，始重新生效，故應對中科院非軍職員工，不
具拘束力。就稅捐稽徵法第一條之一立法旨意，前述所得稅法令彙編三函、稅捐稽徵
法令彙編首揭函示，對據以申請之案件發生效力，且為對納稅義務人有利者，應適用
之。故北區國稅大溪審第八三○○一二七二號函、財政部（六八）台財稅三八五○一
號函及行政院八十四台財三七○○七號函（又皆未依中央法規標準法第七條之規定送
立法院備查）對中科院非軍職人員無拘束力，因此三函所依據之財政部（六八）三八
五○一號函違憲違法如前述，政府機關施政最忌反覆無常，憲法層次「禁反言」原則
，具有拘束立法、司法、行政三者之效力。五、一般人民及輿論皆為中科院非軍職人
員抱屈：工商時報於八十七年十月十二日刊出記者張國仁以「為國家奉獻心力，卻被
指為漏稅之徒」之新聞分析，可證人民充分信賴中科院非軍職人員所領「品位加給、
技術津貼」為免稅之研究補助，殆無疑義，行政法院院長鍾曜唐先生亦認為系爭所得
，應由國防部與財政部出面協商解決。六、監察院認為對非軍職人員不公及為非可歸
責於納稅義務人者之案件：監察院在（八五）院台財字第二四五七號函中，亦調查指
出桃園縣稅捐稽徵處大溪分處於八十年四月八日回覆檢舉納稅義務人，亦認為研究加
給係政府為獎勵科技人員科技研究工作之補助費（對人民公開承認），而被告於八十
二年四月十五日北區國稅三第八二○○七三○七號函認「品位加給及技術津貼」可否
適用所得稅法第四條第八款，亦有疑義．．．應採不溯既往原則，明定自．．．所以
本案未納稅，非可歸責於納稅義務人；又監察院分別於八十七年十一月二十日（八七
）院台財字第八七二二○○五八○號、及十二月二十二日（八七）院台財字第八七二
二○○六五八號函亦表明對中科院非軍職員工之處置顯非公平，而係中科院及稅捐機
關之行政疏失所致；就桃園縣稅捐稽徵處大溪分處於八十年四月八日函覆檢舉人之函
，中科院非軍職人員主觀上並無違章漏稅之故意，應享有「信賴保護原則」之適用，
因其為主管機關對人民之函示，非政府機關內部建議函。七、請詳細審酌財政部賦稅
署八十八年一月十八日台稅一發第八八一八九五八二一號書函所載明：「．．．肇始
於六十八年由該院員工具名檢舉該院非軍職員工所領取『品位加給』及『技術加給』
未依法納稅迭遭人檢舉」之事實證據，證明本件係由人民依所得稅法第一○三條檢舉
，但財政部為配合獲得國防實質嚇阻戰略能力而有台財稅三八五○一號函授權中科院
自行認定之作為，又財政部八十五年十二月五日台財稅第八五一九二八○九號函說明
三引國防部八十五年十月九日（八五）珍琥字第二五二六號函：「案經中科院查明，
基於所得稅法第四條第八款獎勵科學研究補助費免所得稅及貴部六十八年徵免原則第
二條函釋之精神，認定給付員工之科技品位加給暨技術津貼可免納所得稅，並未示知
員工．．．」故國防部與中科院亦刻意隱瞞此函示，並未於法定期問內滿足檢舉訴願
人領取檢舉獎金的權利，復又損及中科院非軍職員工依法節稅權、工作選擇權、生涯
規劃財產處置權，已符合訴願法第二條行政處分的要件，已構成核可的免稅行政處分
十餘年如前述，殆無疑義；而負責中科院國稅稽徵業務的地方機關桃園縣稅捐稽徵處
大溪分處於八十年一月二十六日約談中科院，經中科院派員向承辦人羅肇松先生解釋
未扣稅引用法條後，羅先生表示理解，並願意摘錄要點向財政部賦稅署回報；更於同
年四月八日以載明：「．．．研究加給係政府獎勵科技人員科技研究之工作補助費．
．．」的釋示公函，再度婉轉駁回檢舉訴願人的檢舉訴願，並以其法定職權不開立核
定稅額通知書補徵中科院所核發之研究補助即（品位加給或技術津貼），此一具有公
法上效果之單方行政行為，又再度確認系爭研究補助是屬所得稅法第四條第八款前段
為獎勵研究而有免稅之適用，故由此可見長久以來該管核課稅捐機關之所以不作為，
也是因此見解而為之一確認之「不作為行政處分」。如參照行政法院就「信賴保護原
則」所為「．．．人民想信既存之法秩序．．．」、「．．．人民信賴政府機關之決
定．．．」意旨，則既存之法秩序與政府機關之決定，已因有權解釋機關所為之行政
處分而確立，致原告中科院非軍職員工相信此一既存之法秩序，信賴此一政府機關之
決定，而安排其生活或處置其財產，則核課機關及其上級督導機關事後因主管人事之
更替而認知有所不同，而改為核課之應納所得，也不能因嗣後法規、命令之制定或修
正，使原告遭受不能預見之損害，以保護人民即原告之既得權益。而在此原則之適用
下可知，縱然法令有所為的追溯規定，但因已明確的禁止新制定或修正法規、命令有
溯及既往之效力，使人民更為不利，舉重所以明輕，是故被告所屬大溪稽徵所八十三
年一月二十二日北區國稅大溪審第八三○○一二七二號函件通知、八十四年八月十四
日台財稅第八四一六四一四一八號函釋暨行政院秘書長八十四年十月十七日台八十四
財二一七○○七號函釋，核定系爭所得（品位加給或技術加給）為應納稅之重新認定
，應於新處分作成之後方能發生效力，不能驟然推翻前面既有法秩序，才足以維持人
民對法秩序的信賴。而原告爭執的是八十一年之所得稅，應有此信賴保護之適用，自
不待言。綜上所述，請行言詞辯論、命中科院參加訴訟、並撤銷原處分及一再訴願決
定等語。
被告答辯意旨略謂：一、按「左列各種所得，免納所得稅，．．．八、中華民國政府
或外國政府、國際機構，教育、文化、科學研究機關、團體、或其他公私組織，為獎
勵進修、研究或參加科學或職業訓練而給與之獎勵金及研究、考察補助費等。但受領
之獎學金或補助費，如係為授與人提供勞務所取得之報酬，不適用之。」、「一、凡
依職級按月定額發給者，應屬各該研究人員之薪資所得，應於給付時應依法辦理扣繳
，所得人並應於年度結算申報時合併申報課稅。二、如係按研究計畫個案給付、並非
通案按職級按月給付者，則為研究補助費，依法可免納所得稅。三、如屬第一種情形
，中科院以往未依法扣繳，所得人以往年度亦未申報納稅者，應即請中科院轉知各所
得人自行向稽徵機關補報並補繳應納稅款，可免予處罰，自六十九年一月起，中科院
應於給付時依法扣繳，所得人應於每年終後合併申報綜合所得稅。四、本案經報奉行
政院六十八年十一月八日台六十八財第一一二○四號函准予備查在案。」、「中科院
給付非軍職人員「科技品位加給」暨「技術津貼」之所得稅徵免原則，仍請依本部六
十八年十一月三十日台財稅第三八五○一號函辦理。」分別為所得稅法第四條第八款
所規定及財政部六十八年十一月三十日台財稅第三八五○一號函、八十四年八月十四
日台財稅第八四一六四一四一八號函釋在案。次按「中科院給付非軍職人員之科技品
位加給暨技術津貼，免扣繳所得稅一案，與現行法令規定不合，奉示：本案應依法課
徵所得稅；至追課以往年度所得部分，請洽商財政部妥為處理．．．。」復為行政院
秘書長八十四年十月十七日台八十四財第三七○○七號函釋在案。二、查中科院之預
算雖分別依計畫編列人事費支應其員工之各項給與，但實際上領受「科技品位加給」
或「技術津貼」之非軍職人員，無論配屬之單位或參與不同計畫，悉依該院所訂「科
技人員品位加給支給標準表」、「技術員薪給標準表」之等級，每月按級定額領取「
科技品位加給」或「技術津貼」。該院與其聘僱人員之約定事項亦載明所指薪給，除
實物代金及眷補費外，包括全部給與，是以該院非軍職人員所領受之「科技品位加給
」或「技術津貼」，核屬其因提供勞務所取得之報酬，另被告於八十二年間曾派員前
往該院現場瞭解結果，該院支付非軍職人員之「科技品位加給」及「技術津貼」係採
按月給付方式，是依前揭法條及函釋規定，原核定以系爭薪資所得（研究補助費或品
位加給）三五九、四二四元，併課當年度綜合所得額，核定應補稅額四五、二○七元
，要無不合，請予維持。三、至原告主張於申報所得稅時，即依當年度扣繳憑單誠實
申報，被告怠於事實之認定，而且在認定標準未明確前，追溯補徵系爭所得之綜合所
得稅，實有悖依法課稅原則乙節；按財政部六十八年十一月三十日台財稅第三八五○
一號函釋，中科院發給研究人圓之研究加給依職級按月定額發給者，應屬各該研究人
員之薪資所得，應於給付時依法辦理扣繳，所得人並應於年度結算申報時合併申報課
稅，並自六十九年一月起適用。是「品位加給」屬薪資所得應合併申報課稅已臻明確
，原告主張顯係對法令之誤解。且按現行所得稅法對此相關之規定條文，係於五十二
年制訂迄今，對系爭「品位加給」及「技術津貼」應依法課徵所得稅之規定並未修正
，被告依所得稅法規定補徵八十一年度綜合所得稅，依法並無不合，請予維持。綜上
所述，請求判決駁回原告之訴等語。
    理  由
按中華民國政府或外國政府，國際機構、教育、文化、科學研究機構、團體，或其他
公私組織，為獎勵進修、研究或參加科學或職業訓練而給與之獎學金及研究、考察補
助費等所得，免納所得稅。但受領之獎學金或補助費，如係為授與人提供勞務所取得
之報酬，不適用之，為行為時所得稅法第四條第八款所規定。又凡公、教、軍、警、
公私事業職工薪資及提供勞務者之所得，為薪資所得，該項所得之計算，以在職務上
或工作上取得之各種薪資收入為所得額；前項薪資包括薪金、俸給、工資、津貼、歲
費、獎金、紅利、各種補助費及按月或按年分期給付之退休金或養老金。但為雇主之
目的，執行職務而支領之差旅費、日支費及加班費不超過規定標準者，及依同法第四
條規定免稅之項目，不在此限，復為同法第十四條第一項第三類所明定。本件原告八
十一年度綜合所得稅結算申報，被告以其漏報取自中科院之薪資所得計三五九、四二
四元，乃核定補徵稅額四五、二○七元。原告不服，就取自中科院薪資所得三五九、
四二四元部分，主張系爭所得係研究補助費，依所得稅法規定，應屬免稅所得云云。
申經被告復查結果，以原告為中科院非軍職員工，八十一年度取自中科院薪資中之三
五九、四二四元屬品位加給，為其所不爭，而中科院之預算雖分別依計畫編列人事費
支應員工之各項給與，然領受品位加給或技術津貼之非軍職人員，無論配屬之單位或
參與不同計畫，悉依該院所訂「科技人員品位加給支給標準表」「技術員薪給標準表
」之等級，每月按級定額領取品位加給或技術津貼。且中科院聘僱人員之約定事項亦
載明薪給除實物代金及眷補費外，包括全部給與，業經被告所屬大溪稽徵所赴中科院
查閱資料瞭解無誤，並為中科院八十一年十一月三日八十一訓誠字第一六八七三號函
所明示，系爭品位加給自始即屬薪資所得，自應依法合併申報繳稅，原核定並無不合
，乃未准變更。原告猶不服，循序提起行政訴訟，主張如事實欄之所載。經查，行政
法上所謂信賴保護原則，係指人民因相信既存之法秩序，而安排其生活或處置其財產
，則不能因嗣後法規之制定或修正，而使其遭受不能預見之損害，用以保護人民之既
得權益。本件中科院之預算雖分別依計畫編列人事費支應其員工之各項給與，但實際
上領受「品位加給」或「技術津貼」之非軍職人員，無論配屬之單位參與不同計畫，
均依該院所訂「科技人員品位加給支給標準表」、「技術員薪給標準表」之等級，每
月按級定額領取科技品位加給或技術津貼。且該院與其聘僱人員之約定事項亦載明所
指薪給，除實物代金及眷補費外，包括全部給與，其非軍職人員所領受之科技品位加
給或技術津貼，核屬因提供勞務所取得之報酬，應無行為時所得稅法第四條第八款免
納所得稅規定之適用。況被告於八十二年間派員前往中科院瞭解結果，其支付非軍職
人員之科技品位加給及技術津貼確係按月給付方式，復經中科院八十一年十一月三日
（八一）訓誠字第一六八七三號函復被告，說明該院各類薪資扣繳所得稅狀況：「以
該院於年度開始即訂有各項研究計畫，並按照研究計畫逐月實施。各項研究計畫除一
般經費外，為獎勵科技人員竭盡心智參與研發工作，另編列研發人員研究補助費及技
術津貼。為便利作業，研發人員研究補助費係採按月發放方式，再經由成本歸戶手續
，回歸計畫預算內（研究補助費採個案給付，必將增加人力及作業之負擔，不符經濟
效益）」等語。足見中科院給付非軍職員工之品位加給及技術津貼之所得，屬經常性
研究補助費給與，且依職級按月定額支給，為提供勞務所取得之報酬，依首揭規定，
核非免稅之薪資所得，亦無行政法信賴保護原則之適用；又財政部並未就系爭依職級
按月定額發給之所得為應予免稅之承諾，故不發生公法上禁反言問題，原告所訴各節
，核無足採。被告依所得稅法規定補徵八十一年度綜合所得稅，依法核課原告之所得
稅並無違誤，一再訴願決定，遞予維持，亦無不合。原告起訴意旨，難謂為有理由，
應予駁回。又本件事實已臻明確，原告請行言詞辯論及命中山科學院參加訴訟，核無
必要，併此明。
據上論結，本件原告之訴為無理由，爰依行政訴訟法施行法第二條、行政訴訟法第九
十八條第三項前段，判決如主文。
中    華    民    國     九十        年      三      月       一        日
                    最 高 行 政 法 院  第 五 庭
                                審 判 長 法  官      廖  政  雄
                                         法  官      黃  璽  君
                                         法  官      趙  永  康
                                         法  官      林  清  祥
                                         法  官      姜  仁  脩
右  正  本  證  明  與  原  本  無  異
                                         法院書記官  蘇  金  全
中    華    民    國     九十        年      三      月       一        日


司法院資訊處製作；財團法人民間司法改革基金會備份。
